【裁判字號】    92,台上,27
【裁判日期】    920102
【裁判案由】    常業詐欺
【裁判全文】
最高法院刑事判決                                  九十二年度台上字第二七號
    上  訴  人  甲○○
右上訴人因常業詐欺案件，不服台灣高等法院台中分院中華民國八十九年十月十七日
第二審判決（八十九年度上訴字第一五六二號，起訴案號：台灣台中地方法院檢察署
八十八年度偵字第九三七三號），提起上訴，本院判決如左：
    主  文
原判決撤銷，發回台灣高等法院台中分院。
    理  由
本件原判決撤銷第一審判決，改判依刑法第三百四十條之規定，論處上訴人共同常業
詐欺罪刑（處有期徒刑貳年拾月），固非無見。
惟按因犯罪所得之物，除有特別規定者外，以屬於犯人者為限，始得沒收之，刑法第
三十八條第一項第三款、第三項定有明文。若第三人對該物在法律上得主張權利者，
自不在得沒收之列。查本件扣案之現金新台幣（下同）一萬六千七百元係上訴人詐欺
所得，為被害人被騙之物，其所有權並不屬於上訴人，自不在得予沒收之列，原判決
不察，率認係上訴人因犯罪所得之物，適用刑法第三十八條第一項第三款諭知沒收，
自非適法。又原判決以並無積極證據足認賴軍佐有參與本件犯罪之行為，並非本件犯
罪之共犯，然於原判決附表第十頁記載被害人王文揚被騙於民國八十八年三月二十
三日，將三萬三千元交予賴軍佐與另一共犯（何人？）收取，似又認賴軍佐為共犯，
前後不一，難謂妥適。且原判決附表第六頁中關於姜龍憲被騙之記載有三處，其時間
均為八十七年十一月六日，金額均為二千九百七十元，均匯入王湧奇之帳戶；是否確
係同日分三次匯入，或係其中二次為贅列，亦滋疑問（按被害人蔡崑沐、謝三隆亦有
同樣情形，為原判決所剔除，見原判決理由三），因關係被害總金額之認定，自有再
加調查之必要。再上訴人主張：依卷內之彰化縣鹿港鎮信用合作社八十八年七月六日
彰鹿鎮信合社第三○一號函（偵卷第一○九頁）載：八十八年一月二十九日匯款人王
美娟無另一筆一萬零八百元之匯款委託書等語；第七商業銀行八十八年六月二十八日
七秀水字第二八一七號函（偵卷第一二四頁）載：查本行並無匯款人王智賢匯款資料
等語；農民銀行大眾分行八十八年六月三十日農里營字第五九號函載：……查賴林
淑漣於八十八年一月三十日並未於本分行辦理匯款等語；彰化市第五信用合作社八十
八年六月二十九日彰五信合社字第六六一號函（偵卷第一三九頁）載：查無匯款人
楊甘吉八十七年十二月二十八日匯款五千六百元至三信商銀南門分行王湧奇先生帳戶
之匯款單等語；農民銀行竹東分行八十八年七月三日農篤字第一一八號函（偵卷第
一四九頁）載：經查當日（八十七年十二月二十三日）未有黃清琮匯款情事等語；台
灣銀行西屯分行八十八年六月三十日銀屯營字第二九四○號函（偵卷第一六六頁）載
：本行3.17.查無函示（即古崇禮）一萬六千五百元之匯款資料等語；台中區中小企
銀田中分行八十八年七月十四日中田中字第一四八號函（偵卷第一九八頁）載：經查
匯款人黃崇君於八十八年二月一日並無來行辦理匯款至三信商銀南門分行，故無法提
供匯款單據等語；乃原判決附表內記載王美娟、王智賢、賴林淑漣、楊甘吉、黃清
琮、古崇禮、黃崇君有分別匯款之事實（依序見原判決附表第九頁第四行、第十頁第
一行、第九頁倒數第三行、第七頁倒數第二行及第四行、第一頁倒數第二行、第九頁
倒數第二行），顯與卷內證據不相符合云云，經查尚非全然無據，實情若何，有待釐
清，且對上開有利於上訴人之證據為何不足採信，亦未據原判決於理由內加以說明，
並有判決理由未備之不當。上訴意旨指摘原判決不當，尚非全無理由，應認有撤銷發
回更審之原因。
據上論結，應依刑事訴訟法第三百九十七條、第四百零一條，判決如主文。
中      華      民      國    九十二    年      一      月      二      日
                              最高法院刑事第八庭
                                  審判長法官  莊  登  照
                                        法官  洪  明  輝
                                        法官  黃  一  鑫
                                        法官  魏  新  和
                                        法官  林  秀  夫
      右正本證明與原本無異
                                              書  記  官
中      華      民      國    九十二    年      一      月      八      日


司法院資訊處製作；財團法人民間司法改革基金會備份。
